【裁判字號】    99,上訴,2300
【裁判日期】    990119
【裁判案由】    毒品危害防制條例等
【裁判全文】
臺灣高等法院臺中分院刑事判決        99年度上訴字第2300號
上  訴  人
即  被  告  紀榮峰
指定辯護人  本院公設辯護人  賴泰鈞
上列上訴人即被告因毒品危害防制條例等案件，不服臺灣臺中地
方法院99年度訴字第1225、1538號中華民國99年10月29日第一審
判決（起訴案號：臺灣臺中地方法院檢察署99年度偵字第8944號
，追加起訴案號99年偵字第9725號、第10549號），提起上訴，
本院判決如下：
    主    文
上訴駁回。
    犯罪事實
一、紀榮峰前曾因竊盜案件，經臺灣臺中地方法院以96年度易緝
    字第522 號各判處有期徒刑7月、7月、3月、3月，並減刑為
    有期徒刑3月15日、3月15日、1月15日、1月15日，且定其應
    執行之刑為有期徒刑8月15日確定，於民國97年7月30日執行
    完畢。詎猶不知悔改，明知甲基安非他命為毒品危害防制條
    例第2條第2項第 2款所規定列管之第二級毒品，並經行政院
    衛生署明令公告列為禁藥管理，係屬藥事法第22條第1項第1
    款所定之禁藥，非經許可，不得持有、販賣及轉讓，竟基於
    販賣第二級毒品甲基安非他命以營利之各別犯意，以其所有
    門號0000000000、0000000000號行動電話 2支供聯絡販賣甲
    基安非他命之用，而分別於附表（即原判決附表一）編號 1
    至7 所示之時間、地點，將甲基安非他命販賣予蔡沛珊、賴
    景煌、張國顯、程學龍等人共 7次，每次所得財物從新臺幣
    （下同） 500元至1000元不等，共計牟取6500元之不法所得
    ，其各次販賣甲基安非他命之時間、地點、對象、方法、數
    量及所得財物等，均詳如附表編號1至7所示。嗣於99年4月9
    日下午 5時許，為警持臺灣臺中地方法院核發之搜索票，前
    往其位於臺中市○區○○街187號5樓之 1住處實施搜索，並
    扣得其所有供前開販賣甲基安非他命使用、原插用門號0000
    000000號SIM卡之諾基亞廠牌行動電話1支（序號0000000000
    00000號，未插用SIM卡）。紀榮峰於到案後，在偵查及法院
    審理時均自白詳如附表編號1至7所載各次販賣第二級毒品犯
    行；且向臺灣臺中地方法院檢察署檢察官供出如附表編號 6
    至7 所示，其所販賣之甲基安非他命來源係胡采緁，經檢察
    官據此指揮臺中市警察局調查後，以該署99年度偵字第1603
    7 號提起公訴，因而查獲胡采緁。（紀榮峰另犯轉讓甲基安
    非他命即原判決附表二編號1至4部分，於本院撤回上訴而確
    定，另被訴販第二級毒品即原判決附表三而經原審判決無罪
    部分，未據檢察官上訴而確定，併予敘明）。
二、案經臺中地方法院檢察署檢察官指揮臺中市警察局移送該署
    檢察官偵查起訴及追加起訴。
    理    由
壹、證據能力方面：
一、按被告以外之人於偵查中向檢察官所為之陳述，除顯有不可
    信之情況者外，得為證據，刑事訴訟法第159 條之1 第2 項
    定有明文。依現階段刑事訴訟法之規定，檢察官代表國家偵
    查犯罪、實施公訴，必須對於被告之犯罪事實負舉證之責，
    依法有訊問被告、證人及鑑定人之權，證人、鑑定人且須具
    結，實務運作上，偵查中檢察官向被告以外之人所取得之陳
    述，原則上均能遵守法律規定，不致違法取供，其可信性極
    高。又刑事訴訟法並無檢察官於偵查中訊問證人時，應予被
    告詰問機會之規定，故證人於檢察官偵查中訊問時未經被告
    進行詰問，仍有證據能力（最高法院96年度台上字第2786號
    判決意旨參照）。查本件證人張國顯、程學龍、蔡沛珊、賴
    景煌、邱文廷、賴景裕於檢察官訊問時所具結之證詞，均未
    見有受任何不當外力之干擾或為檢察官於偵查時不法取供，
    上訴人即被告紀榮峰（下稱被告）及其辯護人於法院審理時
    亦未主張檢察官有何違背法定程序而對上開證人非法取供之
    情形，則依前揭說明，上開證人張國顯、程學龍、蔡沛珊、
    賴景煌、邱文廷、賴景裕等人於檢察官訊問時具結所為之陳
    述，均有證據能力。又被告與其辯護人於本院亦同意以之作
    為本案證據方法（見本院卷第58頁、78頁背面至80頁）。
二、次按被告以外之人（包括證人、鑑定人、告訴人、被害人及
    共同被告等）於審判外之言詞或書面陳述，除法律有規定外
    ，不得作為證據；被告以外之人於檢察事務官、司法警察官
    或司法警察調查中所為之陳述，與審判中不符時，其先前之
    陳述具有較可信之特別情況，且為證明犯罪事實存否所必要
    ，得為證據，刑事訴訟法第159 條第1 項、第159 條之2 分
    別定有明文。刑事訴訟法第159 條之2 規定所謂「調查中所
    為之陳述與審判中不符」之要件，應就前後階段之陳述進行
    整體判斷，以決定其間是否具有實質性差異；而所謂「較可
    信之特別情況」之情形，亦應就前後陳述時之各種外部情況
    進行比較，以資決定何者外部情況具有可信性，若陳述係在
    特別可信之情形況所為，則虛偽陳述之危險性即不高，雖係
    審判外陳述，或未經被告反對詰問，仍得承認其有證據能力
    ；所稱「外部情況」之認定，例如，1.時間之間隔：陳述人
    先前陳述是在記憶新的情況下直接作成，一般與事實較相近
    ，事後即可能記憶減弱或變化，致有不清晰或陳述不符之現
    象產生。2.有意識的迴避：由於先前陳述時被告未在場，是
    陳述人直接面對詢問警員所為陳述較為坦然；事後可能因陳
    述人對被告有所顧忌或同情，因而在被告面前較不願陳述不
    利被告之事實。3.受外力干擾：陳述人單獨面對檢察事務官
    或司法警察（官）所為之陳述，程度上較少會受到強暴、脅
    迫、詐欺、利誘或收買等外力之影響，其陳述較趨於真實，
    若被告在庭或有其他成員參與旁聽時，陳述人可能會本能的
    作出迴避對被告不利之證述，或因不想生事乃虛構事實而為
    陳述。4.事後串謀：目擊證人對警察描述所目賭情形，因較
    無時間或動機去編造事實，客觀上亦較難認與被告間有勾串
    情事，其陳述具有較可信性，但事後因特殊關係，雙方可能
    因串謀而統一口徑，或事後情況變化，兩者從原先敵對關係
    變成現在友好關係等情形，其陳述即易偏離事實而較不可信
    。5.警詢或檢察事務官偵查時，有無辯護人、代理人或親友
    在場：如有上開親誼之人在場，自可期待證人為自由從容之
    陳述，其證言之可信度自較高。6.警詢或檢察事務官所作之
    偵查筆錄記載是否完整：如上開筆錄對於犯罪之構成要件、
    犯罪態樣、加重減輕事由或起訴合法要件等事實或情況，均
    翔實記載完整，自可推定證人之陳述，與事實較為相近，而
    可信為真實。法院應斟酌上列因素綜合判斷，亦應細究陳述
    人之問答態度、表情與舉動之變化，此一要件係屬訴訟法事
    實之證明，以自由證明為已足。是若被告以外之人於審判外
    之陳述，係在特別可信之情況下所為，則虛偽陳述之危險性
    即不高，雖係審判外陳述，或未經被告反對詰問，仍得承認
    具有證據能力。經查：證人賴景煌於警詢中證述其確多次向
    被告購買甲基安非他命之事實，惟證人賴景煌於原審審理時
    證述係與被告合資購買毒品等語。是證人賴景煌於警詢及審
    理時之證述，已有前後陳述不符之情。爰審酌：1.證人賴景
    煌係於98年9 月29日接受警詢，而證人賴景煌於99年10月12
    日始於原審作證，是其上開警詢時之陳述，應係在其記憶較
    為猶新的情況下直接作成，可立即反應所知，不致因時隔日
    久而遺忘案情，一般與事實較相近。2.上開證人於警詢時，
    被告並未在場，其於原審作證時，被告則同時在庭。由於上
    開證人先前於警詢陳述時被告未在場，其直接面對詢問警員
    所為陳述自較為坦然，亦無來自被告同庭在場之壓力而有出
    於虛偽不實之指證，其陳述較趨於真實。3.上開證人經警方
    進行詢問，並於員警詢問後，經其簽名確認筆錄記載內容無
    訛，且證人賴景煌亦未證述其於警詢中所述非出於自由意志
    所言，足認其於警詢之陳述具有任意性。4.上開證人於警詢
    時已供述向被告等購買甲基安非他命之時間、地點、金額，
    亦查無其設詞誣陷被告之動機存在。綜上所述，證人賴景煌
    於警詢中所為之陳述，客觀上具有較可信之特別情況，且其
    係直接向被告購買毒品之人，為證明具有極度封閉、隱密性
    之販賣毒品犯罪事實存否所必要。故依上開說明，證人賴景
    煌警詢中之陳述，應有證據能力。又被告與其辯護人於本院
    亦同意以之作為本案證據方法（見本院卷第58頁、79頁背面
    ）。
三、又按被告以外之人於審判中有滯留國外或所在不明而無法傳
    喚或傳喚不到者，其於檢察事務官、司法警察官或司法警察
    調查中所為之陳述，經證明具有可信之特別情況，且為證明
    犯罪事實之存否所必要者，得為證據，刑事訴訟法第159 條
    之3 第3 款定有明文。查證人蔡沛珊於原審審理時，經傳喚
    、拘提無著，有送達證書及拘提報告在卷為憑，足認證人蔡
    沛珊因所在不明而無法傳喚，而被告於本院對於販賣第二級
    毒品甲基安非他命之犯罪事實表認罪（見本院卷第56頁背面
    ），且未再聲請傳喚證人蔡沛珊以為對質詰問，本院審酌蔡
    沛珊於警詢時所為之陳述為證明犯罪事實所必要，且其接受
    員警詢問時，查無跡證顯示警詢當時有何違法取供情事，所
    述應係出於其自由意志無疑，又係於案發初時未刻意衡量利
    害關係之陳述，具有可信之特別情況，依首揭規定，應具有
    證據能力。又被告與其辯護人於本院亦同意以之作為本案證
    據方法（見本院卷第58頁、79頁背面至80頁）。
四、通訊監察錄音之譯文，僅屬依據監聽錄音結果予以翻譯之文
    字，固具文書證據之外觀，但實際上仍應認監聽所得之錄音
    帶或光碟，始屬調查犯罪所得之證物，乃係刑事訴訟法第16
    5 條之1 第2 項所稱之證物，如其蒐證程序合法，並經合法
    調查，自具證據能力。因此檢察官如提出通訊監察錄音之譯
    文為其證據方法，實乃以其監聽所得之錄音帶或光碟，為調
    查犯罪所得之證物，法院本應依刑事訴訟法第165 條之1 所
    列之方法調查，以判斷該錄音帶或光碟是否與通訊監察錄音
    之譯文相符。而監聽錄音製作之譯文，雖通常為偵查犯罪機
    關單方面製作，然若被告或訴訟關係人對其真實性並無爭執
    ，經法院於審判期日提示譯文供當事人辨認、表示意見並為
    辯論者，程序自屬適法（最高法院95年度臺上字第295 號、
    94年度臺上字第4665號、第1270號、93年度臺上字第6510號
    判決意旨參照）。即警察機關對犯罪嫌疑人依法監聽電話所
    製作之通訊監察紀錄譯文，實乃該監聽電話錄音之派生證據
    ，是倘係公務員依法定程序而取得，被告或訴訟關係人就其
    真實性復無爭執，法院並曾依刑事訴訟法第165 條第1 項規
    定，踐行證據調查之法定程序，向被告宣讀或告以要旨，則
    其自得採為認定被告有罪之基礎，而有證據能力。本件卷附
    門號0000000000號行動電話通訊監察譯文，係依合法核發之
    通訊監察書而為實施，且其各該監聽期間、監聽電話號碼悉
    與通訊監察書所核准之範圍相符，有原審法院99年聲監字第
    461號通訊監察書暨電話附表各1份附卷可稽（見臺中市警察
    局刑案偵查卷宗﹝關係人張國顯、程學龍﹞第26至27頁），
    該等通訊監察所取得之證據資料經警製作為譯文後，復業經
    本院踐行證據調查之法定程序，於審判期日向被告宣讀或告
    以要旨，而被告及其辯護人均表示沒有意見，並同意作為證
    據方法（見本院卷第58頁、80頁正、背面），揆諸上開說明
    ，卷附通訊監察譯文自亦有證據能力。
五、證據能力乃證據資料容許為訴訟上證明之資格，屬證據形式
    上之資格要件；至證據之證明力，則為證據之憑信性及對於
    待證事實實質上之證明價值。證據資料必須具有證據能力，
    容許為訴訟上之證明，並在審判期日合法調查後，始有證明
    力可言，而得為法院評價之對象。另修正後刑事訴訟法第
    159 條之4 規定，可作為證據之文書有：一、除顯有不可信
    之情況外，公務員職務上製作之紀錄文書、證明文書。二、
    除顯有不可信之情況外，從事業務之人於業務上或通常業務
    過程所須製作之紀錄文書、證明文書。三、除前二款之情形
    外，其他於可信之特別情況下所製作之文書。而該法條第二
    款所稱從事業務之人於業務上或通常業務過程所須製作之紀
    錄文書、證明文書，因係於通常業務過程不間斷、有規律而
    準確之記載，且大部分紀錄係完成於業務終了前後，無預見
    日後可能會被提供作為證據之不實登載動機，不實之可能性
    小，除非該等紀錄文書或證明文書有顯然不可信之情況，否
    則有承認其為證據之必要；因此，採取上開文書作為證據，
    應注意該文書之製作，是否係於例行性之業務過程中，基於
    觀察或發現而當場或即時記載之特徵。經查，卷附之電話號
    碼0000000000號、門號0000000000號、0000000000號電話之
    通聯紀錄資料，本係由各該電信業者為計算電話通話費用，
    而以電信業者管控中之電腦設備逐筆紀錄通話門號之通話日
    期、時間長短、通話對方門號等。則上開門號通聯紀錄資料
    ，顯非為訴訟上之特定目的而製作，而係屬於通常業務過程
    中不間斷的有規律記載，是其記載者，不具有個案性質，自
    係屬於從事業務之人於業務上或通常業務過程所須製作之紀
    錄文書，經查亦無顯不可信之情況，上開電話號碼為000000
    0000號、0000000000號、0000000000號電話之通聯紀錄，應
    具有證據能力。又被告與其辯護人於本院亦同意以之作為本
    案證據方法（見本院卷第58頁、80頁正、背面）。
六、末按被告以外之人（包括證人、鑑定人、告訴人、被害人及
    共同被告等）於審判外之陳述雖不符刑事訴訟法第159 條之
    1 至之4 等4 條之規定，而經當事人於審判程序同意作為證
    據，法院審酌該言詞陳述或書面陳述作成時之情況，認為適
    當者，亦得為證據；當事人、代理人或辯護人於法院調查證
    據時，知有刑事訴訟法第159 條第1 項不得為證據之情形，
    而未於言詞辯論終結前聲明異議者，視為有前項之同意，同
    法第159 條之5 定有明文。立法意旨在於傳聞證據未經當事
    人之反對詰問予以核實，原則上先予排除。惟若當事人已放
    棄反對詰問權，於審判程序中表明同意該等傳聞證據可作為
    證據；或於言詞辯論終結前未聲明異議，基於尊重當事人對
    傳聞證據之處分權，及證據資料愈豐富，愈有助於真實發見
    之理念，且強化言詞辯論主義，使訴訟程序得以順暢進行，
    上開傳聞證據亦均具有證據能力。查檢察官、被告及辯護人
    對於本案卷內其餘相關供述之證據能力，於本院準備程序及
    審判期日中均表示沒有意見，並同意作為本案證據等語（見
    本院卷第58頁、79至82頁），且檢察官、被告及辯護人就上
    述證據資料，並未就有合於刑事訴訟法第159條第1項不得為
    證據之情形於本院言詞辯論終結前聲明異議，而上述證人之
    證述、文書卷證資料亦經本院於審理期日逐一提示、朗讀，
    並告以要旨，本院復審酌相關證人證述筆錄製成、文書卷證
    資料取得，並無證據顯示有何違背程序規定情事，依據上述
    之說明，均應具有證據能力。
七、扣案之諾基亞廠牌、序號000000000000000 號行動電話（未
    插用SIM 卡）1 支，並非供述證據，而無傳聞法則之適用。
    惟上開扣案物品乃警方於前述時、地對被告紀榮峰依法實施
    搜索後，合法所扣得，且與本件案情具有關聯性，自有證據
    能力。
貳、認定有罪之證據及理由：
一、上揭關於詳如附表編號1至7所載，被告紀榮峰基於意圖營利
    之各別犯意，以其所有行動電話 2支作為工具，而將第二級
    毒品甲基安非他命分別販賣予蔡沛珊、賴景煌、張國顯、程
    學龍共 7次，合計得款6500元等事實，業據被告於警詢、偵
    查、原審及本院審理時均供承不諱（見臺中市警察局刑案偵
    查卷宗﹝關係人張國顯、程學龍﹞第5至6頁、臺中市警察局
    中市警刑字第0990026824號刑案偵查卷宗第 9至16頁、99年
    度偵字第8944號偵查卷第49至51頁、98年度他字第3751號偵
    查卷第233至237頁、原審99年度訴字第1225號卷第28頁、99
    年10月12日審判筆錄第20頁、原審99年度訴字第1538號卷第
    18頁、第23頁背面、第24頁、本院卷第58頁、第83頁背面）
    ，核與證人蔡沛珊於警、偵訊（見臺中市警察局中市警刑字
    第0990026824號刑案偵查卷宗第86至87頁、98年度他字第37
    51號偵查卷第56至60頁）、證人賴景煌於警、偵訊（見臺中
    市警察局中市警刑字第0990026824號刑案偵查卷宗第75至78
    頁、98年度他字第3751號偵查卷第29至32頁）、證人張國顯
    於警、偵訊（見臺中市警察局刑案偵查卷宗﹝關係人張國顯
    、程學龍﹞第36至40頁、99年度偵字第8944號偵查卷第12至
    14頁）、證人程學龍於警、偵訊（見臺中市警察局刑案偵查
    卷宗﹝關係人張國顯、程學龍﹞第45至49頁、99年度偵字第
    8944號偵查卷第33至35頁）及證人賴景裕於警、偵訊（見臺
    中市警察局中市警刑字第0990026824號刑案偵查卷宗第93至
    96頁、98年度他字第3751號偵查卷第96至99頁）供證之情節
    相符，並有證人蔡沛珊所持用之門號0000000000號行動電話
    與被告持用之門號0000000000號行動電話通聯紀錄（見臺中
    市警察局中市警刑字第0990026824號刑案偵查卷宗第91頁）
    、原審法院99年度聲監字第461號通訊監察書暨電話附表（
    見臺中市警察局刑案偵查卷宗﹝關係人張國顯、程學龍﹞第
    26至27頁）各1紙、證人賴景煌所持用之門號0000000000 號
    行動電話與被告持用之門號0000000000號行動電話通聯紀錄
    （見98年度他字第3751號偵查卷第35至36頁）、臺中市刑警
    大隊通訊監察譯文表（見臺中市警察局刑案偵查卷宗﹝關係
    人張國顯、程學龍﹞第11至12頁）各2紙，及原審法院99 年
    度聲搜字第1398號搜索票、臺中市警察局刑警大隊搜索、扣
    押筆錄、扣押物品目錄表各 1份（見臺中市警察局刑案偵查
    卷宗﹝關係人張國顯、程學龍﹞第28至32頁）附卷可稽，此
    外，復有被告所有供前開販賣甲基安非他命使用、原插用門
    號0000000000號SIM卡之諾基亞廠牌行動電話1支（序號0000
    00000000000號，未插用SIM卡）扣案可資佐證，足認被告所
    為不利於己之自白，核與事實相符，均堪採信。
二、按販賣毒品之所謂販賣行為，須行為人主觀上有營利意圖，
    且客觀上有販入或賣出毒品行為，即足構成，至於實際上是
    否已經獲利，則非所問；必也始終無營利之意思，而以原價
    或低於原價有償讓與他人，方難謂為販賣行為，而僅得以轉
    讓罪論處（參照最高法院93年度臺上字第1651號判決要旨）
    。又販賣甲基安非他命本無一定價格，各次買賣之價格，當
    亦各有差異，隨供需雙方之資力、關係之深淺、需求之數量
    、貨源之充裕與否、販賣者對於資金之需求如何即殷切與否
    ，以及政府查緝之態度，進而為各種不同之風險評估，而為
    機動性之調整，是其價格標準，自非一成不變，且販賣者從
    各種「價差」或「量差」或係「純度」謀取利潤方式，或有
    差異，然其所圖利益之非法販賣行為目的，則屬相同，並無
    二致。再按販賣毒品之所謂販賣行為，係行為人基於營利之
    目的，而販入或賣出毒品而言。販賣毒品者，其主觀上須有
    營利之意圖，且客觀上有販賣之行為，即足構成，至於實際
    上是否已經獲利，則非所問。即於有償讓與他人之初，係基
    於營利之意思，並著手實施，而因故無法高於購入之原價出
    售，最後不得不以原價或低於原價讓與他人時，仍屬販賣行
    為。再衡諸毒品海洛因量微價高，且依一般社會通念以觀，
    販賣行為在通常情形下均係以牟利為其主要誘因及目的，從
    而，舉凡其有償交易，除足反證其確另基於某種非圖利本意
    之關係外，通常尚難因無法查悉其販入價額作為是否高價賣
    出之比較，諉無營利之意思，阻卻販賣犯行之追訴。本件被
    告平日即有施用甲基安非他命之行為，當知甲基安非他命量
    微價貴，其於原審訊問時，亦陳稱：伊本身有在施用甲基安
    非他命，伊販賣毒品，再向「妞妞」拿毒品時，「妞妞」會
    多拿一些毒品給伊等語（見原審99年度訴字第1225號卷第13
    頁背面），益見被告就附表所示之販賣第二級毒品甲基安非
    他命行為，確均有營利之意圖，並因販賣行為而有獲利無訛
    。綜上，本件事證明確，被告如附表所示販賣第二級毒品甲
    基安非他命之犯行，均洵堪認定。
三、論罪科刑：
  (一)核被告紀榮峰就附表編號1至7所為，均係犯毒品危害防制條
    例第4條第2項之販賣第二級毒品罪。
  (二)如附表編號1至7所示，被告各次為販賣第二級毒品甲基安非
    他命而持有之低度行為，應均為其販賣之高度行為所吸收，
    皆不另論罪。
  (三)被告所犯如附表編號1至7所示各罪，犯意各別，行為互殊，
    應分論併罰。
  (四)被告前曾因竊盜案件，經原審法院以96年度易緝字第522 號
    各判處有期徒刑7月、7月、3月、3月，並減刑為有期徒刑 3
    月15日、 3月15日、1月15日、1月15日，且定其應執行之刑
    為有期徒刑8月15日確定，於97年7月30日執行完畢等情，有
    臺灣臺中地方法院檢察署刑案資料查註紀錄表及臺灣高等法
    院被告前案紀錄表各 1份在卷足憑，其於上述徒刑執行完畢
    後， 5年以內故意再犯本件有期徒刑以上之罪，為累犯，應
    依刑法第47條第 1項之規定，就其所犯如附表編號1至7所示
    販賣第二級毒品各罪，其法定本刑為無期徒刑之部分，依法
    不得加重外，餘均加重其刑。
  (五)被告所犯如附表編號1至7所示各罪，均於偵查及審判中自白
    ，符合毒品危害防制條例第17條第 2項之規定，爰就各該部
    分依該條項之規定減輕其刑，並皆先加後減之（就法定刑為
    有期徒刑及罰金刑部分均應依法先加後減，至販賣第二級毒
    品罪法定刑為無期徒刑部分則僅予減輕其刑）。
  (六)又毒品危害防制條例第17條第 1項規定：「犯第四條至第八
    條、第十條或第十一條之罪，供出毒品來源，因而查獲其他
    正犯或共犯者，減輕或免除其刑。」，其立法用意旨在鼓勵
    被告供出其所製造、運輸、販賣或持有之毒品來源，俾追究
    出該毒品之前手，以澈底清除毒品氾濫，故所謂「供出毒品
    來源」係指具體供出上游之毒品來源，以防止毒品之蔓延而
    言（見最高法院97年度臺上字第2119號判決意旨參照）。查
    被告為警查獲後，於警詢及偵查中即已具體指明其所販售之
    第二級毒品甲基安非他命，係向綽號「妞妞」之胡采緁所購
    得，經臺灣臺中地方法院檢察署檢察官據以指揮臺中市警察
    局調查後，因而查獲胡采緁，並經檢察官以該署99年度偵字
    第16037 號提起公訴，並經原審法院以99年度訴字第2793號
    判決在案等情，有臺中市警察局99年 5月17日中市警刑字第
    0990034446號函、99年 7月15日中市警刑字第0990051540號
    函、臺灣臺中地方院檢察署99年8月4日中檢輝有99偵 16037
    字第108742 號函、99年度偵字第16037號起訴書及原審法院
    99年度訴字第2793號判決書各1份（見原審99年度訴字第122
    5 號卷第36頁、第38頁、第62頁、第72至86頁、本院卷第60
    至71頁），是確係經被告供出毒品來源，始查獲胡采緁無誤
    。惟胡采緁經查獲而與被告有關者，乃胡采緁曾於99年3月2
    日至同 3月22日販賣甲基安非他命予被告之部分，此有前述
    檢察官起訴書及原審法院判決書在卷可徵，並經本院依職權
    調取胡采緁之該案卷宗及依法提示調查（相關於本案部分經
    影印附卷）。則基於一罪一罰之原則，被告所犯如附表編號
    1至7等販賣第二級毒品共 7罪，當應依上述胡采緁被查獲之
    情節，分別觀察被告所犯各罪是否符合毒品危害防制條例第
    17條第 1項之規定；非謂一經被告供出毒品來源，因而查獲
    胡采緁，即可泛就被告於本件所犯之販賣第二級毒品共7 罪
    ，悉依上開條例第17條第 1項之規定減免其刑，此不可不辨
    明。準此以解，被告於99年3月2日至同年月22日間某次向胡
    采緁購得甲基安非他命後，於99年 3月28日、29日即詳如附
    表編號6至7所示時間，先後販賣甲基安非他命予張國顯、程
    學龍共2次等部分，固符合毒品危害防制條例第17條第1項之
    規定；然如附表編號1至5部分所示者，即被告販賣給蔡沛珊
    、賴景煌之部分，則因被告之行為時間係98年7月3日、7月5
    日、7月17日、7月18日、 7月26日，早在99年3月2日之前，
    且前揭胡采緁被訴違反毒品危害防制條例案件中，別無未查
    獲胡采緁於被告販賣甲基安非他命予蔡沛珊之前，即先有販
    賣給被告之犯行，是被告所犯如附表編號1至5所示部分，顯
    與毒品危害防制條例第17條第 1項之規定不合，而無可適用
    該條項對被告減免其刑。雖被告上訴本院之理由仍一再指稱
    ：伊有供出毒品來源，伊從頭到尾的毒品來源都是向胡采緁
    購買的，胡采緁之販毒案件可能只是就有通聯紀錄部分來認
    定伊向胡采緁購買的次數，實際伊都是向胡采緁購買毒品，
    原審未就附表編號1至5部分減刑為不當云云，惟經本院核閱
    上開調取之胡采緁另案卷證資料顯示，胡采緁始終否認有販
    賣毒品甲基安非他命予被告，而被告初於警詢時並無法明確
    供稱於何時？何地？向胡采緁購買甲基安非他命（見99年度
    他字第25 95號卷第4頁），嗣經警調取被告之通聯紀錄，被
    告始依其通聯紀錄逐一指證自99年3月2日至同年月22日間有
    向胡采緁購買毒品甲基安非他命多次（見99年度他字第2595
    號卷第40至41頁之99年 5月17日偵查筆錄，後經檢察官起訴
    及原審法院另案判決均認定計有12次買賣），而就於該期間
    以前有無向胡采緁購買過毒品乙節，被告僅於99年 5月17日
    偵查訊問時一度陳稱「過年前都有跟她拿過」云云（見99年
    度他字第2595號卷第40頁），但無法明確指證購買毒品甲基
    安非他命之時、地、數量及價額，亦無相關佐證足資證明有
    該事實之存在，且被告曾於99年4月9日警詢及99年 4月10日
    偵查訊問時陳稱其毒品上源除妞妞（即胡采緁）外，尚有叫
    「阿昌」、「阿章」之人等語（見99年度他字第2595號卷第
    53頁、第32頁），顯見其毒品來源非僅一端，自無從遽以認
    定被告於99年3月2日前即附表編號1至5部分所示於98年7月3
    日、7月5日、7月17日、7月18日、 7月26日，販賣給蔡沛珊
    、賴景煌部分之毒品確實係來自於胡采緁，則就該等部分要
    無毒品危害防制條例第17條第 1項減刑規定之適用甚明，被
    告上訴就此所辯自無可採。又按刑法第66條規定「有期徒刑
    、拘役、罰金減輕者，減輕其刑至2分之1。但同時有免除其
    刑之規定者，其減輕得減至3分之2」，另同法第71條第 2項
    規定「有 2種以上之減輕者，先依較少之數減輕之。」又同
    時有修正後毒品危害防制條例第17條第1項「犯第4條至第8
    條、第10條或第11條之罪，供出毒品來源，因而查獲其他正
    犯或共犯者，減輕或免除其刑」及第 2項「犯第4條至第8條
    之罪於偵查及審判中均自白者，減輕其刑」之減輕原因，依
    刑法第71條第2項規定，當先依毒品危害防制條例第17條第2
    項減輕其刑，再依同法條第 1項遞減其刑（最高法院99年台
    上字第203號、99年台上字第 1380號判決意旨參照）。就被
    告所犯如附表編號6至7所示各罪，同時有毒品危害防制條例
    第17條第1項、第2項減刑規定適用，應先適用同法第17條第
    2項規定減輕其刑，再依同法條第1項規定遞減輕其刑。
  (七)復按刑法第59條所規定之酌量減輕其刑，係裁判上之減輕，
    必以犯罪之情狀可憫恕，認為宣告法定最低度之刑猶嫌過重
    者，始有其適用；如別有法定減輕之事由者，應優先適用法
    定減輕事由減輕其刑後，猶嫌過重時，始得為之（最高法院
    88年度台非字第265 號裁判意旨參照）。查被告所犯如附表
    編號1至7所示各罪，觀其各次犯罪之情狀，均無任何顯可憫
    恕之情狀，且附表編號1至7所示販賣第二級毒品等各罪，經
    依毒品危害防制條例第17條第2項均予減輕其刑後，更無情
    輕法重之情形，遑論附表編號6至7等所犯部分，尚應再依同
    條例第17條第1項遞減其刑。故本院認並無適用刑法第59 條
    規定之餘地，併此敘明。
  (八)原審法院因認被告販賣第二級毒品部分之罪證明確，適用毒
    品危害防制條例第4條第2項、第17條第1項、第2項，刑法第
    11條前段、第47條第1項、第51條第5款等規定，並審酌毒品
    對社會秩序及國民健康危害至深且鉅，嚴重影響社會治安，
    製造、運輸、販賣等行為情節尤重，更應嚴加非難，所為實
    乃法所不容而懸為厲禁，而被告明知毒品對人體健康戕害甚
    鉅，為牟取利益，無視國家杜絕毒品犯罪之禁令，多次販賣
    甲基安非他命供他人施用，肇生他人施用毒品之來源，戕害
    國民身心健康，且有滋生其他犯罪之可能，惟各次所販賣甲
    基安非他命數量不多，為警查獲後均坦承犯行，態度尚佳，
    及其素行、犯罪之動機、目的、方法、手段暨所得財物等一
    切情狀，分別量處如附表內所示各罪之刑，並與被告撤回上
    訴之轉讓禁藥部分之各罪，合併定其應執行刑 8年；復就沒
    收部分，說明：1.本件被告持供販賣第二級毒品所使用如附
    表編號1至5所示門號為00000000 00號行動電話1支，除手機
    部分已為被告坦承為其所有外（見原審99年10月12日審判筆
    錄第21頁），上述行動電話之SIM卡1枚乃係被告於臺中市○
    ○路第一廣場所購買等情，亦據被告於警詢時供承在卷（見
    臺中市警察局警刑字第0990026824號刑案偵查卷宗第11頁）
    ，則該SIM卡自應屬被告所有無訛。而該插用門號為0000000
    000號SIM卡之不詳廠牌行動電話1支（含SIM卡 1枚），雖未
    扣案，惟尚未滅失，亦應毒品危害防制條例第19條第 1項規
    定，於附表編號1至5所示之犯行宣告沒收，如全部或一部不
    能沒收時，追徵其價額。2.本件被告持供販賣第二級毒品所
    使用如附表編號6至7所示門號為0000000000號行動電話 1支
    ，除手機部分即扣案之諾基亞廠牌行動電話1支（序號00000
    0000000000號，未插用SIM卡）已為被告坦承為其所有外（
    見原審99年10月12日審判筆錄第17頁、第21頁），上述行動
    電話之SIM 卡亦係被告所購買，而應屬被告所有等情，亦據
    被告於警詢時供承在卷（見98年度他字第3751號偵查卷第17
    2頁），惟上開SIM卡業經被告於99年 4月初將之折斷丟棄等
    情，亦經被告供明在卷（見98年度他字第3751號偵查卷第17
    2至173頁），則該既SIM 卡已滅失，自不予宣告沒收，併此
    敘明；而扣案之諾基亞廠牌行動電話1支（序號00000000000
    0000號，未插用 SIM卡），自應依毒品危害防制條例第19條
    第1 項規定，於附表編號6至7所示之犯行，予以宣告沒收。
    而上開行動電話既已扣案，應無不能沒收之問題，自毋庸併
    予諭知追徵價額或以財產抵償之旨。3.被告販賣毒品甲基安
    非他命之各次所得詳如附表編號1至7所示，上開販賣毒品所
    得之金額雖未扣案，然無證據證明已不存在，且既為被告因
    犯罪所得之財物，仍應依毒品危害防制條例第19條第 1項之
    規定併予諭知沒收，如全部或一部不能沒收時，依同條項之
    規定，應以其之財產抵償之。4.另扣案之門號0000000000號
    行動電話1支（序號00000000000000000號，含SIM卡1枚），
    及門號0000000000號遠傳電信易付卡客戶資料卡（申請人曾
    美容） 1張，與被告本案犯罪並無直接關聯，自不予宣告沒
    收等情，核無違誤，且衡諸原審就被告所犯僅有單一減刑規
    定適用之如附表編號1至5所示之販賣第二級毒品罪部分，各
    量處有期徒刑4年，就有雙重減刑規定適用之如附表編號6至
    7所示之販賣第二級毒品罪部分，則各僅量處有期徒刑2年，
    僅為前者犯罪之一半刑期，顯已兼顧被告之減刑利益，並合
    於適用該等減刑規定後之科刑範圍，其量刑要屬妥適。被告
    上訴指其所犯如附表編號1至5所示之販賣第二級毒品罪部分
    ，亦應有毒品危害防制條例第17條第 1項之減刑適用，以及
    原審量刑過重云云，為無理由，應予以駁回其上訴。
據上論斷，應依刑事訴訟法第368條，判決如主文。
本案經檢察官謝岳錦到庭執行職務。
中    華    民    國    99    年    1     月    19    日
            刑事第五庭  審判長法  官  趙  春  碧
                              法  官  林  宜  民
                              法  官  賴  恭  利
上列正本證明與原本無異。
檢察官及被告均得上訴
如不服本判決應於收受送達後10日內，向本院提出上訴書狀，其
未敘述上訴理由者，並得於提起上訴後10日內向本院補提理由書
(均須按他造當事人之人數附繕本)「切勿逕送上級法院」。
                              書記官  林  育  萱
中    華    民    國    99    年    1     月    19    日
附表（即原判決附表一：販賣第二級毒品甲基安非他命部分）
┌─┬────┬────┬────┬────────────┬─────┬────────────────┐
│編│販賣時間│販賣地點│販賣對象│販賣方法、數量及所得財物│所犯法條  │所犯罪名及處刑（含主刑及從刑）  │
│號│        │        │        │                        │          │                                │
├─┼────┼────┼────┼────────────┼─────┼────────────────┤
│  │98年7 月│臺中市中│蔡沛珊  │紀榮峰以其所有門號091606│毒品危害防│紀榮峰販賣第二級毒品，累犯，處有│
│1 │3 日晚間│區○○路│        │4541號行動電話，與蔡沛珊│制條例第4 │期徒刑肆年。未扣案插用門號為0916│
│  │8 時18分│與自由路│        │持用之門號0000000000號行│條第2 項  │064541號SIM 卡之不詳廠牌行動電話│
│  │許      │口      │        │動電話聯絡後，於左列時、│          │壹支（含SIM 卡壹枚）沒收，如全部│
│  │        │        │        │地，以新臺幣（下同）1000│          │或一部不能沒收時，追徵其價額；未│
│  │        │        │        │元之價格，販賣第二級毒品│          │扣案販賣第二級毒品罪所得新臺幣壹│
│  │        │        │        │甲基安非他命1 包予蔡沛珊│          │仟元沒收，如全部或一部不能沒收時│
│  │        │        │        │，並當場向蔡沛珊收取1000│          │，以其財產抵償之。              │
│  │        │        │        │元                      │          │                                │
│  │        │        │        │                        │          │                                │
├─┼────┼────┼────┼────────────┼─────┼────────────────┤
│2 │98年7月5│臺中市中│蔡沛珊  │紀榮峰以其所有門號091606│毒品危害防│紀榮峰販賣第二級毒品，累犯，處有│
│  │日上午5 │區○○路│        │4541號行動電話，與蔡沛珊│制條例第4 │期徒刑肆年。未扣案插用門號為0916│
│  │時38分許│二段111 │        │持用之門號0000000000號行│條第2 項  │064541號SIM 卡之不詳廠牌行動電話│
│  │        │號「錢櫃│        │動電話聯絡後，於左列時、│          │壹支（含SIM 卡壹枚）沒收，如全部│
│  │        │KTV」前 │        │地，以1000元之價格，販賣│          │或一部不能沒收時，追徵其價額；未│
│  │        │        │        │第二級毒品甲基安非他命1 │          │扣案販賣第二級毒品罪所得新臺幣壹│
│  │        │        │        │包予蔡沛珊，並當場向蔡沛│          │仟元沒收，如全部或一部不能沒收時│
│  │        │        │        │珊收取1000元            │          │，以其財產抵償之。              │
│  │        │        │        │                        │          │                                │
├─┼────┼────┼────┼────────────┼─────┼────────────────┤
│3 │98年7 月│臺中市向│賴景煌  │紀榮峰以其所有門號091606│毒品危害防│紀榮峰販賣第二級毒品，累犯，處有│
│  │17日上午│上路與美│        │4541號行動電話，與賴景煌│制條例第4 │期徒刑肆年。未扣案插用門號為0916│
│  │9時30 分│村路口  │        │持用之門號0000000000號行│條第2 項  │064541號SIM 卡之不詳廠牌行動電話│
│  │許      │        │        │動電話聯絡後，於左列時、│          │壹支（含SIM 卡壹枚）沒收，如全部│
│  │        │        │        │地，以1000元之價格，販賣│          │或一部不能沒收時，追徵其價額；未│
│  │        │        │        │第二級毒品甲基安非他命1 │          │扣案販賣第二級毒品罪所得新臺幣壹│
│  │        │        │        │包予賴景煌，並當場向賴景│          │仟元沒收，如全部或一部不能沒收時│
│  │        │        │        │煌收取1000元            │          │，以其財產抵償之。              │
│  │        │        │        │                        │          │                                │
├─┼────┼────┼────┼────────────┼─────┼────────────────┤
│4 │98年7 月│臺中市向│賴景煌  │紀榮峰以其所有門號091606│毒品危害防│紀榮峰販賣第二級毒品，累犯，處有│
│  │18日上午│上路與美│        │4541號行動電話，與賴景煌│制條例第4 │期徒刑肆年。未扣案插用門號為0916│
│  │3 時40分│村路口  │        │持用之門號0000000000號行│條第2 項  │064541號SIM 卡之不詳廠牌行動電話│
│  │許（起訴│        │        │動電話聯絡後，於左列時、│          │壹支（含SIM 卡壹枚）沒收，如全部│
│  │書誤值為│        │        │地，以1000元之價格，販賣│          │或一部不能沒收時，追徵其價額；未│
│  │晚間10時│        │        │第二級毒品甲基安非他命1 │          │扣案販賣第二級毒品罪所得新臺幣壹│
│  │47分許，│        │        │包予賴景煌，並當場向賴景│          │仟元沒收，如全部或一部不能沒收時│
│  │經公訴檢│        │        │煌收取1000元            │          │，以其財產抵償之。              │
│  │察官當庭│        │        │                        │          │                                │
│  │更正如上│        │        │                        │          │                                │
│  │）      │        │        │                        │          │                                │
├─┼────┼────┼────┼────────────┼─────┼────────────────┤
│5 │98年7 月│臺中市中│蔡沛珊  │紀榮峰以其所有門號091606│毒品危害防│紀榮峰販賣第二級毒品，累犯，處有│
│  │26日上午│區○○路│        │4541號行動電話，與蔡沛珊│制條例第4 │期徒刑肆年。未扣案插用門號為0916│
│  │9 時許  │二段111 │        │持用之門號0000000000號行│條第2 項  │064541號SIM 卡之不詳廠牌行動電話│
│  │        │號之「錢│        │動電話聯絡後，於左列時、│          │壹支（含SIM 卡壹枚）沒收，如全部│
│  │        │櫃KTV 」│        │地，以新臺幣（下同）1000│          │或一部不能沒收時，追徵其價額；未│
│  │        │前      │        │元之價格，販賣第二級毒品│          │扣案販賣第二級毒品罪所得新臺幣壹│
│  │        │        │        │甲基安非他命1 包予蔡沛珊│          │仟元沒收，如全部或一部不能沒收時│
│  │        │        │        │，並當場向蔡沛珊收取1000│          │，以其財產抵償之。              │
│  │        │        │        │元                      │          │                                │
│  │        │        │        │                        │          │                                │
├─┼────┼────┼────┼────────────┼─────┼────────────────┤
│6 │99年3 月│臺中縣太│張國顯  │紀榮峰以其所有門號098100│毒品危害防│紀榮峰販賣第二級毒品，累犯，處有│
│  │28日下午│平市中山│        │6742號行動電話（門號SIM │制條例第4 │期徒刑貳年。扣案之諾基亞廠牌行動│
│  │5 時43分│路四段13│        │卡已折斷丟棄，未據扣案）│條第2 項  │電話壹支沒收；未扣案販賣第二級毒│
│  │許（起訴│3 巷5 號│        │與張國顯持用之門號092268│          │品罪所得新臺幣壹仟元沒收，如全部│
│  │書誤植為│樓下    │        │8509號行動電話聯絡後，於│          │或一部不能沒收時，以其財產抵償之│
│  │下午5 時│        │        │左列時、地，以1000元之價│          │。                              │
│  │41分許）│        │        │格，販賣第二級毒品甲基安│          │                                │
│  │        │        │        │非他命1 包予張國顯，並當│          │                                │
│  │        │        │        │場向張國顯收取1000元    │          │                                │
├─┼────┼────┼────┼────────────┼─────┼────────────────┤
│7 │99年3 月│臺中市南│程學龍  │紀榮峰以其所有門號098100│毒品危害防│紀榮峰販賣第二級毒品，累犯，處有│
│  │29日上午│屯區春安│        │6742號行動電話（門號SIM │制條例第4 │期徒刑貳年。扣案之諾基亞廠牌行動│
│  │1 時26分│路嶺東大│        │卡已折斷丟棄，未據扣案）│條第2 項  │電話壹支沒收；未扣案販賣第二級毒│
│  │許      │學側門旁│        │與程學龍持用之門號091709│          │品罪所得新臺幣伍佰元沒收，如全部│
│  │        │之全家便│        │0075號行動電話聯絡後，於│          │或一部不能沒收時，以其財產抵償之│
│  │        │利商店  │        │左列時、地，以500 元之價│          │。                              │
│  │        │        │        │格，販賣第二級毒品甲基安│          │                                │
│  │        │        │        │非他命1 包予程學龍，並當│          │                                │
│  │        │        │        │場向程學龍收取500 元    │          │                                │
└─┴────┴────┴────┴────────────┴─────┴────────────────┘

司法院資訊處製作；財團法人民間司法改革基金會備份。
